【裁判字號】    97,上訴,164
【裁判日期】    970319
【裁判案由】    違反槍砲彈藥刀械管制條例
【裁判全文】
臺灣高等法院刑事判決                 97年度上訴字第164號
上  訴  人
即  被  告    乙○○
指定辯護人    公設辯護人陳德仁
上  訴  人
即  被  告    甲○○
選任辯護人    李國煒律師
上列上訴人等因違反槍砲彈藥刀械管制條例案件，不服臺灣桃園
地方法院96年度訴字第1541號，中華民國96年11月23日第一審判
決（起訴案號：臺灣桃園地方法院檢察署96年度偵字第6278號）
，提起上訴，本院判決如下：
    主  文
上訴駁回。
    事  實
一、甲○○前於民國（下同）95年間因違反電子遊戲場業管理條
    例案件，經原審判處有期徒刑4月，如易科罰金以銀元300元
    折算1日，於95年9月14日易科罰金執行完畢。
二、乙○○於95年10、11月間某日，在桃園縣內壢吉林路某處泰
    國理髮店內，明知姓名不詳綽號「憨牛」之成年友人所有交
    由姓名不詳綽號「豬哥仔」之成年友人持來該處，用以向伊
    作為抵債或借款質押之可發射子彈具有殺傷力之仿COLT廠半
    自動手槍製造並車通槍管內阻鐵而成之改造手槍（槍枝管制
    編號0000000000，下稱扣案改造手槍）1支、有殺傷力之子
    彈8顆（經內政部警政署刑事警察局試射鑑定結果，其中7顆
    係直徑約6.5mm金屬彈頭之土造子彈，採樣2顆試射，均可擊
    發，認具有殺傷力；其中1顆係直徑約9.0mm金屬彈頭之土造
    子彈，經實際試射，可擊發，認具有殺傷力，下稱扣案8顆
    子彈），屬槍砲彈藥刀械管制條例管制之槍枝、子彈，非經
    中央主管機關許可，不得持有，竟仍基於持有之犯意，允許
    「憨牛」質押要求，而由「豬哥仔」代「憨牛」將上開扣案
    改造手槍、扣案8顆子彈轉交予乙○○，乙○○即自該時起
    未經許可非法持有上開可發射子彈具有殺傷力之手槍1支、
    有殺傷力之子彈8顆。
三、嗣於96年2月間，乙○○因與當時男友甲○○起爭執，而甲
    ○○因其前已知悉乙○○曾自「豬哥仔」收受而持有屬槍砲
    彈藥刀械管制條例管制之扣案改造手槍1支、8顆子彈，且雖
    知悉非經中央主管機關許可，不得持有，然因惟恐乙○○因
    爭吵心情不好而發生危險，即於同年月25日，在桃園縣觀音
    鄉○○街75號乙○○居所，趁乙○○熟睡時，將乙○○原置
    於該屋內之扣案改造手槍1支、8顆子彈取走後，藏匿在其使
    用之車牌號碼Z8-3929號自用小客車內，以上開方式，替乙
    ○○保管扣案改造手槍1支、8顆子彈，而非法持有扣案改造
    手槍1支、8顆子彈，欲待乙○○心情平復後，始返還扣案改
    造手槍1支、8顆子彈。嗣因基隆市警察局刑警大隊為執行通
    緝緝捕乙○○到案，而於96年2月27日晚間6時55分許前往乙
    ○○位於桃園縣觀音鄉○○街75號居所前緝獲乙○○，並查
    獲甲○○及藏匿在上開自用小客車內之扣案改造手槍1支、8
    顆子彈，始查獲上情。
四、案經基隆市警察局移送臺灣桃園地方法院檢察署檢察官偵查
    起訴。
    理  由
一、本案認定被告乙○○、甲○○有罪之證據方法，計有：(一)被
    告2人就自己之犯罪事實於警詢、偵查及原審審理中之自白
    及不利己陳述、(二)被告2人對共同被告之犯罪事實於警詢、
    偵查及原審審理中之證言、(三)內政部警政署刑事警察局出具
    之96年3月21日刑鑑字第0960033666號槍彈鑑定書、(四)扣案
    改造手槍1支、扣案8顆子彈。經查皆未發現有實施刑事訴訟
    程序之公務員因違背法定程序取得該等證據方法之情形；而
    被告與辯護人就上開證人於原審審判外陳述之供述證據之證
    據能力並不爭執，依刑事訴訟法第159條之1至第159條之5規
    定，上開供述證據，均有證據能力；又被告就本案犯罪事實
    之自白及其他不利之陳述，查無刑事訴訟法第156條第1項、
    第158條之2規定情形，且與依法調查所得事實相符，自得援
    引被告自白為認定其有罪之證據。
二、訊據上訴人即被告乙○○就伊於上開時地，允諾「憨牛」質
    押要求後，由「豬哥仔」將扣案改造手槍1支、扣案8顆子彈
    轉交伊持有、上訴人即被告甲○○於上開時地，因與被告乙
    ○○爭吵，而出於己意，將扣案改造手槍1支、8顆子彈取走
    並藏匿在其使用之自用小客車內等情，業據被告2人於警詢
    、偵查及原審審理中坦承不諱，而扣案改造手槍1把，經送
    鑑定結果，認係「仿COLT廠半自動手槍製造之槍枝，車通槍
    管內阻鐵而成之改造手槍，機械性能良好，可擊發適用子彈
    ，認具殺傷力」、又扣案8顆子彈，經送鑑定結果，認係「
    (一)柒顆，認均係具直徑約6.5mm金屬彈頭之土造子彈，採樣2
    顆試射，均可擊發，認具殺傷力。」、「(二)壹顆，認係具直
    徑約9.0mm金屬彈頭之土造子彈，經實際試射，可擊發，認
    具殺傷力。」等情，有內政部警政署刑事警察局96年3 月21
    日刑鑑字第0960033666號槍彈鑑定書1份在卷可稽，並有上
    開改造手槍1支、試射後剩餘之子彈5顆扣案可查。雖被告乙
    ○○上訴辯稱：本件扣案槍彈非伊所有；被告甲○○上訴辯
    稱：伊沒有蓄意持有本件槍彈，那時候係因為與被告乙○○
    發生爭吵，伊怕發生危險，所以才將系爭槍彈拿走等語。惟
    查，被告乙○○於上開時地，允諾「憨牛」質押要求後，由
    「豬哥仔」將扣案改造手槍1支、扣案8顆子彈轉交伊持有及
    被告甲○○於上開時地，因與被告乙○○爭吵，而出於己意
    ，將扣案改造手槍1支、8顆子彈取走並藏匿在其使用之自用
    小客車內乙情，均業據被告2人於警詢、偵查及原審審理中
    坦承不諱，被告乙○○、甲○○2人上訴所辯顯係相互推諉
    卸責之詞，委無足採，至證人即警員彭維君雖於本院審理時
    到庭證述：被告甲○○委由其友人向伊反應其交往中之女友
    （即被告乙○○）持有槍械，所以伊才向甲○○查詢等語，
    惟另亦證稱：被告甲○○雖有向伊告知他們有男女朋友關係
    ，但是對於被告甲○○因爭吵而害怕乙○○持槍對其做不理
    性行為乙節，伊並不清楚等語（見本院97年2月27日審判筆
    錄第3、4頁），參以被告甲○○於本院審理時陳稱：伊跟彭
    警員反應後約隔2個月左右才去拿槍，其拿槍後第2天即被查
    獲，且被告乙○○於該2天期間內均跟在伊身旁等語（見本
    院97年2月27日審判筆錄第5、6頁），是證人彭維君所證僅
    能證明被告於向彭警員反應之時當無共同持有槍枝之犯意，
    但並不能證明2個月後被告甲○○仍無私自持有槍枝之犯意
    （本件係認定被告甲○○自96年2月25日起始為持有系爭槍
    、彈），查被告甲○○於向警員彭維君反應被告乙○○持有
    槍彈後約2個月，始私將槍彈取出，且明知槍枝、子彈為政
    府查禁甚嚴之違禁品，不得以私人理由而任意持有，乃被告
    甲○○於取出槍、彈後並未立刻將系爭槍彈繳交警方或警員
    彭維君，反而辯稱因被告乙○○緊隨在側而無法報繳系爭槍
    彈，然查，被告甲○○既於檢舉後2個月始取得該批槍彈，
    且之前已與彭警員為系爭槍彈事接觸在先，衡情當應立即報
    繳該批槍彈，以求適法，且果如其所述因害怕被告乙○○對
    其不利，當更不應遲延報繳該批槍彈，且被告甲○○既有閒
    暇且趁乙○○不知而將該批槍彈置放於車上，又為何不直接
    取交於警員彭維君即可，顯見被告甲○○並無向警方報繳槍
    械之意，而係改為自己持有之意思甚明，是被告甲○○所辯
    乙○○緊隨在側等情，顯係情虛杜撰之詞，毫無可取，另證
    人丙○○於本院審理時到庭證稱：他們吵架得很凶，乙○○
    說如果甲○○要跟他分手，他就要叫道上兄弟將他押走等語
    （見本院97年2月27日審判筆錄第7、8頁），固能證明被告2
    人間雖有爭吵情事，但亦無從證明被告乙○○是否確有如被
    告甲○○所言欲以系爭槍彈對其不利乙情，是被告甲○○此
    部分所辯，亦無足採，證人彭維君及丙○○所證，均不足資
    為有利被告甲○○之認定，至被告甲○○辯護人辯稱：被告
    甲○○係基於正當防衛之行為始將該批槍彈取走云云，然查
    ，刑法所謂之「正當防衛」，係以對於現在不法之侵害，而
    出於防衛自己或他人權利之行為為要件。因之正當防衛，必
    對現在之不法侵害，始能成立，若侵害已成過去，或預料有
    侵害而侵害尚屬未來，則其加害行為，自無成立正當防衛之
    可言，最高法院30年上字第1040號著有判例。是本件既無證
    據證明被告乙○○有何恫稱被告甲○○欲以系爭槍彈對其不
    利之情事，復查無證據證明被告乙○○已有以該批槍彈加害
    被告甲○○之行為，當無所謂被告乙○○有侵害被告甲○○
    之行為存在，即無被告甲○○辯護人所辯有「現在不法之侵
    害」之情形存在而得主張正當防衛之餘地，是被告甲○○辯
    護人所為正當防衛之辯解，並無可取，附此敘明。綜上，被
    告2人上開任意性之自白，核與事實相符，可以採信。本案
    事證明確，被告2人犯行洵堪認定，均應依法論科。
三、核被告乙○○、甲○○所為，均係犯槍砲彈藥刀械管制條例
    第8條第4項之未經許可持有可發射子彈具有殺傷力之改造手
    槍罪、同條例第12條第4項之未經許可持有子彈罪。被告乙
    ○○、甲○○係分別基於以擔保「憨牛」債務、暫不讓乙○
    ○持有之各自持有之意思，先後持有扣案改造手槍1支、扣
    案8顆子彈，其犯意顯屬各別，各應論以單獨正犯。被告2人
    各以一行為同時觸犯上開二罪名，為想像競合犯，均應從一
    重之未經許可持有可發射子彈具有殺傷力之改造手槍罪處斷
    （最高法院74年台上字第3400號判例要旨參照）。被告甲○
    ○有如事實欄所載之犯罪科刑暨執行紀錄，有本院被告前案
    紀錄表在卷可稽，其於有期徒刑之執行完畢後，五年以內故
    意再犯有期徒刑以上之本罪，為累犯，應依刑法第47條第1
    項規定加重其刑。
四、原審以被告2人犯罪明確，而適用槍砲彈藥刀械管制條例第8
    條第4項、第12條第4項，刑法第11條前段、第55條前段、刑
    法第47條第1項、第42條第3項前段、第38條第1項第1款，並
    審酌被告2人未經許可，非法持有扣案改造手槍1支、8顆子
    彈，對社會治安潛在威脅甚鉅，茲斟酌其素行、生活狀況、
    持有之動機、目的、時間等一切情狀，判處被告乙○○有期
    徒刑三年四月，併科罰金新台幣15萬元，判處被告甲○○有
    期徒刑三年二月（原判決此部分主文誤繕為「三年『月』二
    月」，爰逕予訂正之），併科罰金新台幣10萬元，並就併科
    罰金部分，均諭知罰金易服勞役之折算標準，復說明：扣案
    之改造手槍1把、試射後剩餘之子彈5顆，為違禁物，不問屬
    於犯人與否，應依刑法第38條第1項第1款規定宣告沒收。至
    於，扣案已經供試射具殺傷力之3顆子彈，均經鑑定試射完
    罄，射擊後其彈藥部分因擊發而燃燒殆盡，其餘部分亦裂解
    為彈頭與彈殼，已不具子彈之外型及功能，均無殺傷力，非
    屬違禁物，就該部分自毋庸宣告沒收。經核原判決上開認事
    用法，核無違誤，被告等上訴仍執前開情詞，諉卸犯罪而指
    摘原判決不當，並無理由，應予駁回。
五、又本件犯罪日期雖在96年4月24日以前，然本件被告等所處
    之有期徒刑已逾一年六月，依中華民國96年罪犯減刑條例第
    3條第1項第4款規定，不在得予減刑之列，併此敘明。
據上論斷，應依刑事訴訟法第368條，判決如主文。
本案經檢察官呂文忠到庭執行職務。
中    華    民    國    97    年    3     月    19    日
                  刑事第十四庭審判長法  官  陳志洋
                                    法  官  蔡聰明
                                    法  官  謝靜慧
以上正本證明與原本無異。
如不服本判決，應於收受送達後十日內向本院提出上訴書狀，其
未敘述上訴之理由者並得於提起上訴後十日內向本院補提理由書
（均須按他造當事人之人數附繕本）。
                                    書記官  楊麗雪
中    華    民    國    97    年    3     月    20    日
附錄：本案論罪科刑法條全文
槍砲彈藥刀械管制條例第8條第4項
未經許可，持有、寄藏或意圖販賣而陳列第一項所列槍枝（鋼筆
槍、瓦斯槍、麻醉槍、獵槍、空氣槍或第四條第一項第一款所定
其他可發射金屬或子彈具有殺傷力之各式槍砲）者，處三年以上
十年以下有期徒刑，併科新臺幣七百萬元以下罰金。
槍砲彈藥刀械管制條例第12條第4項
未經許可，持有、寄藏或意圖販賣而陳列子彈者，處五年以下有
期徒刑，併科新臺幣三百萬元以下罰金。


司法院資訊處製作；財團法人民間司法改革基金會備份。
